【裁判字號】    97,消債抗,143
【裁判日期】    971128
【裁判案由】    更生事件
【裁判全文】
臺灣臺北地方法院民事裁定           97年度消債抗字第143號
    抗  告  人  甲○○
                            號.
上列抗告人因消費者債務清理條例更生事件，抗告人對於中華民
國97年10月7日本院97年度消債更字第71號裁定，提起抗告，本
院裁定如下：
    主  文
抗告駁回。
抗告程序費用新台幣壹仟元由抗告人負擔。
    理  由
一、按更生之聲請有下列情形之一者，應駁回之：一、債務人曾
    依本條例或破產法之規定而受刑之宣告；二、債務人曾經法
    院認可和解、更生或調協，因可歸責於己之事由，致未履行
    其條件；三、債務人經法院通知，無正當理由而不到場，或
    到場而不為真實之陳述，或拒絕提出關係文件或為財產變動
    狀況之報告，消費者債務清理條例（下稱本條例）第46條定
    有明文。又按聲請更生或清算不合程式或不備其他要件者，
    法院應以裁定駁回之，但其情形可以補正者，法院應定期間
    先命補正，復為同條例第8 條所明定。
二、抗告意旨略以：伊積欠大筆貸款及卡債於民國95年7月間向
    最大債權銀中國信託商業銀行申請債務協商，期能獲得降息
    分期並以現實上可行之還款能力為基礎來清償債務，嗣銀行
    不顧伊之實際狀況，片面擬定還款協議，以分80期零利率之
    方式月付新臺幣（下同）24,777元以為還款條件，伊在迫於
    高利率且當時無他法可資處理之壓力之下，而無奈接受，伊
    自95年7月起至同年10月為止共計4期給付協商費用，然經濟
    壓力沈重不得已於95年10月份毀諾，然債權銀行催收人員仍
    日復一日催收，致伊不論生理或心理皆不堪負荷，需服藥控
    制焦慮狀態及失眠，原審駁回伊更生之聲請，實有違誤。為
    此爰提出抗告，請求廢棄原裁定云云。
三、本院查：
（一）抗告人於95年度收入總計501,082元，96年僅工務局公園
      路燈工程管理處收入即有422,328元，尚不包括英屬蓋曼
      群島商然健環球股份有限公司之營利所得，是其平均每月
      收入至少有38,475元，而協商金額為24,777元，撫養其父
      每月3,000元、負擔其父醫療費每月2,500元，以及個人支
      出每月5,000元、家庭生活費每月5,000元等情，固有其所
      提財產及收入狀況說明書及陳報狀在卷可稽（見原審卷第
      8頁），惟，經原審依職權調查聲請人之父親李昇平在95
      、96年度之所得及財產資料，除其名下有多筆土地外，尚
      有多筆台灣銀行館前分行帳戶之利息所得（甚至有高達十
      餘萬元之利息），足認有高筆存款，其父李昇平似無受聲
      請人扶養之必要，又聲請人具狀陳稱其母每月拿出10,226
      元供其還車貸（見原審卷第41頁以下），聲請人之母應亦
      無受聲請人扶養之必要，嗣聲請人又具狀改稱與兄長及母
      親溝通協商後不再負擔撫養其父每月3,000元及醫療費每
      月2,500元等情（見原審卷第80頁），前後所述確有不一
      ，已難盡信。又，聲請人除自己個人生活支出每月5,000
      元外，所列家庭生活費每月5,000元似亦應與母親及兄長
      共同負擔，並未有何具體之說明，亦有金額及負擔人數之
      疑義，是其必要支出之記載，即有可疑。從而，抗告人所
      述內容與卷存之證明文件，有上開齟齬之處，致本院無法
      判斷其財務狀況確否構成「履行顯有重大困難」，難謂已
      善盡協力義務。甚至，其所述聲請本件更生時之收入及支
      出狀況，與其協商當時並無何重大變更情形，縱有撫養其
      父，觀諸其自陳係97年4月聲請前二年已經如此（見原審
      卷第8頁），亦屬協商當時已存在之情況，抗告人自已慮
      此狀況而為協商，益見聲請人應無不可歸責致履行顯有重
      大困難之事由發生。
（二）復按依債務人與金融機構協商成立者，除非因不可歸責於
      己之事由，致履行顯有重大困難，否則不得聲請更生或清
      算，消費者債務清理條例第151條第5項規定意旨甚明。是
      債務清償方案成立後，固由債務人按其條件履行，惟需於
      其後發生情事變更，在清償期間收入或收益不如預期，致
      該方案履行困難甚或履行不能，因不可歸責於己，始能聲
      請更生或清算。此項規定旨在避免債務人任意毀諾已成立
      之協商，濫用更生或清算之裁判上債務清理程序，蓋以債
      務清償方案係經當事人行使程序選擇權所為之債務清理契
      約，債務人應受該成立之協議所拘束。債務人既已與金融
      機構協商成立，如認該協商方案履行有其他不適當情形，
      自仍應再循協商途徑謀求解決。查，抗告人前經協商時，
      其收入情況與本件聲請時未有不同，加以其所為支出並非
      全然可信，仍有履行清償之能力，俱如前述，既無情事變
      更，且無重大履行困難之處。又其既有固定收入之履行能
      力，縱有履行不便，即使已就協商結果毀諾，亦得經由個
      別債權銀行協商程序以求適當履債，亦有行政院金融監督
      管理委員會新聞稿存卷可考。準此，堪認債務人尚乏不可
      歸責於己致履行顯有重大困難之情形。
四、綜上所述，本件債務人既無不可歸責於己之事由，依原協商
    條件履行亦非顯有重大困難，應屬聲請更生之要件不備，且
    又無從補正，自應駁回其更生之聲請。是則原審駁回抗告人
    之聲請，於法要無不合。抗告意旨指摘原裁定不當，求予廢
    棄改判，為無理由，應予駁回。
五、據上論結，本件抗告為無理由，爰依消費者債務清理條例第
    15條、民事訴訟法第495條之1第1項、第449條第1項、第95
    條、第78條，裁定如主文。
中    華    民    國    97    年    11    月    28    日
                    民事第二庭  審判長法  官  朱漢寶
                                      法  官  陳秀貞
                                      法  官  吳定亞
以上正本係照原本作成。
本裁定不得再抗告
中    華    民    國    97    年    11    月    28    日
                                      書記官  高秋芬


司法院資訊處製作；財團法人民間司法改革基金會備份。
